【裁判字號】    89,台上,4795
【裁判日期】    890810
【裁判案由】    違反槍砲彈藥刀械管制條例
【裁判全文】
最高法院刑事判決                              八十九年度台上字第四七九五號
    上  訴  人  甲○○
右上訴人因違反槍砲彈藥刀械管制條例案件，不服台灣高等法院中華民國八十七年六
月四日第二審判決（八十七年度上訴字第一五三六號，起訴案號：台灣板橋地方法院
檢察署八十六年度偵字第一九二三三號），提起上訴，本院判決如左：
    主  文
原判決關於未經許可無故寄藏手槍部分撤銷，發回台灣高等法院。
其他上訴駁回。
    理  由
一關於撤銷發回部分
本件原判決認定：上訴人甲○○於民國八十六年五月底某日，在台北縣板橋市○○路
與四維路口，接受陳江同（另案審理）之委託，將陳江同所有德國製口徑零點四五英
吋半自動手槍一支（含彈匣兩個）、制式口徑零點四五英吋半自動手槍子彈十四顆及
土造八釐米子彈一顆，藏匿於台北縣板橋市○○路四一七號二樓住處之臥室置物櫃內
，而未經許可無故寄藏前開槍械及子彈。嗣於八十六年九月十一日晚上七時許，經警
在其前開住處當場查獲，並扣得德國製口徑零點四五英吋半自動手槍一支（含彈匣兩
個）、制式口徑零點四五英吋半自動手槍子彈十四顆（已於鑑驗時試射擊發三顆，餘
十一顆扣案）及土造八釐米子彈一顆（已於鑑驗時拆解檢視滅失）等情。因而維持第
一審論上訴人以未經許可無故寄藏手槍罪，判處有期徒刑壹年貳月，並諭知應於有期
徒刑執行完畢或赦免後，令入勞動場所，強制工作年，扣案前揭槍、彈宣告沒收部
分之判決，駁回其在第二審之上訴，雖非無見。惟查大法官會議釋字第四七一號解釋
明示，槍砲彈藥刀械管制條例（下稱本條例）第十九條第一項規定，犯該條項所列舉
之罪者，不問對行為人有無預防矯治其社會危險性之必要，一律宣付強制工作三年，
限制其中不具社會危險性之受處分人之身體、自由部分，其所採措施與所欲達成預防
矯治之目的及所需程度，不合憲法第二十三條所定之比例原則，應自該解釋公布之日
即八十七年十二月十八日起不予適用。犯本條例第十九條第一項所列舉之罪，依個案
情節符合比例原則部分，固應適用本條例宣告保安處分，至不符部分而應宣告保安處
分者，則仍由法院斟酌刑法第九十條第一項規定之要件，依職權為之，於此，自無刑
法第二條第二項之適用，亦即仍有從新從輕原則之適用。本此解釋意旨，凡於本條例
八十六年十一月二十四日修正公布前，犯同條例第十九條第一項所列舉之罪，尚未判
決確定者，於該解釋公布後，除合於刑法第九十條第一項規定之有犯罪之習慣或以犯
罪為常業或因遊蕩或懶惰成習而犯罪之要件，得依該條宣付強制工作之保安處分外，
均不得依本條例第十九條第一項之規定宣告強制工作。本件依原判決認定之事實，上
訴人甲○○觸犯槍砲彈藥刀械管制條例第七條第四項之罪之時間，係在八十六年十一
月二十四日該條例修正公布之日前，而原審於八十七年六月四日判決時，大法官會議
釋字第四七一號解釋雖尚未公布，然迄該解釋公布後，仍未確定，依首開說明，本件
除上訴人合於前開刑法第九十條第一項規定之要件，得依該條宣付強制工作外，已不
得依本條例第十九條第一項宣付強制工件。原審不及斟酌，仍援引本條例第十九條第
一項之規定，為宣付強制工作之依據，自有適用法則不當之違誤。上訴意旨執以指摘
，為有理由，應認原判決關於上訴人未經許可無故寄藏手槍部分，有撤銷發回之原因
。
二關於上訴駁回部分
按刑事訴訟法第三百七十六條所列各罪之案件，經第二審判決者，不得上訴於第三審
法院，法有明文。本件上訴人甲○○關於未經許可，無故持有可發射子彈具有殺傷力
之玩具手槍部分之案件，原審係依修正前槍彈藥刀械管制條例第十條第三項論處罪
刑，核屬刑事訴訟法第三百七十六條第一款之案件。依首開說明，既經第二審判決，
自不得上訴於第三審法院，上訴人竟復提起上訴，顯為法所不許，應予駁回。
據上論結，應依刑事訴訟法第三百九十七條、第四百零一條、第三百九十五條前段，
判決如主文。
中      華      民      國    八十九    年      八      月      十      日
                              最高法院刑事第四庭
                                  審判長法官  黃  劍  青
                                        法官  劉  敬  一
                                        法官  林  增  福
                                        法官  楊  商  江
                                        法官  邵  燕  玲
      右正本證明與原本無異
                                              書  記  官
中      華      民      國    八十九    年      八      月     十七     日


司法院資訊處製作；財團法人民間司法改革基金會備份。
